臺灣雲林地方法院民事裁定
110年度消債更字第42號
聲  請  人  
即  債務人  林憶涵  



代  理  人  謝耿銘律師（法扶律師）   
債  權  人  台北富邦商業銀行股份有限公司

法定代理人  程耀輝  


債  權  人  聯邦商業銀行股份有限公司


法定代理人  林鴻聯  
代  理  人  呂承謚  
債  權  人  玉山商業銀行股份有限公司


法定代理人  黃男州  
代  理  人  朱逸君  
債  權  人  凱基商業銀行股份有限公司


法定代理人  魏寶生  


上列當事人間因消費者債務清理事件債務人聲請更生，本院裁定
如下：
    主  文
債務人自中華民國一百一十年十一月二十二日十二時起開始更生
程序，並命司法事務官進行本件更生程序。
    理  由
一、按債務人不能清償債務或有不能清償之虞，且無擔保或無優
    先權之債務總額未逾新臺幣（下同）1,200萬元者，於法院
    裁定開始清算程序或宣告破產前，得向法院聲請更生；債務
    人對於金融機構負債務者，在聲請更生或清算前，應向最大
    債權金融機構請求協商債務清償方案，或向其住、居所地之
    法院或鄉、鎮、市、區調解委員會聲請債務清理之調解，消
    費者債務清理條例（下稱消債條例）第3條、第42條第1項、
    第151條第1項分別定有明文。揆諸消債條例之立法目的，乃
    在於使陷於經濟上困境之消費者，得分別情形利用更生或清
    算程序清理債務，藉以妥適調整債務人與債權人及其他利害
    關係人之權利義務關係，保障債權人之公平受償，並謀求消
    費者經濟生活更生之機會，從而健全社會經濟發展（消債條
    例第1條規定參照）。準此，債務人若有不能清償債務或有
    不能清償之虞，且客觀上並無濫用更生或清算程序之情事，
    自應使其藉由消債條例所定程序以清理債務，債務人於消債
    條例前置協商或調解程序中，自應本於個人實際財產及收支
    狀況，依最大誠信原則，商討解決方案，如終究不能成立協
    商或調解，於聲請更生或清算時，法院自宜審酌上開消債條
    例第3條所謂「不能清償或有不能清償之虞」，綜衡債務人
    全部財產及收支狀況，進而評估債務人是否因負擔債務而不
    能維持最基本之生活條件，以及其陳報各項花費是否確屬必
    要性支出；如曾有協商或調解方案，該條件是否已無法兼顧
    個人生活基本需求等情。而法院開始更生程序之裁定，應載
    明其年、月、日、時，並即時發生效力。法院裁定開始更生
    或清算程序後，得命司法事務官進行更生或清算程序，必要
    時得選任律師、會計師或其他適當之自然人或法人一人為監
    督人或管理人，消債條例第45條第1項、第16條第1項亦有明
    定。
二、聲請意旨略以: 聲請人對金融機構及非金融機構債權人之債
    務總金額合計425,255元，於消債條例施行後，依規定向本
    院聲請消費者債務清理法院前置調解程序，經本院以110年
    度司消債調字第29號受理調解後，嗣於民國110年8月12日調
    解不成立終結。而聲請人客觀上就已屆清償期之債務有不能
    清償或不能清償之虞，復聲請人未經法院裁定開始清算程序
    或宣告破產，爰聲請更生等語。
三、經查:
㈠、聲請人於聲請更生前5年內曾任職「廉使企業社」，嗣於110
    年2月3日離職後，現無工作等情，有財產及收入狀況說明書
　　、107及108年度綜合所得稅各類所得資料清單及「廉使企業
    社」出具書面說明等件在卷可參（本院卷第17、37頁，本院
    110年度司消債調字第29號卷【下稱調字卷】第27-28、103
　　、99-101頁），且其近5年未投保勞工保險，亦有勞工保險
    被保險人投保資料表附卷可參（調字卷第43-44頁），堪認
    聲請人係5年內未從事營業活動之自然人，屬消債條例第2條
    所規定之消費者，而為消債條例適用之對象。再者，聲請人
    於110年4月8日以書面向本院聲請調解，經本院以110年度司
    消債調字第29號受理調解後，於110年8月12日調解不成立乙
    情，亦有聲請人提出之本院民事事件調解不成立證明書可證
    （本院卷第45頁），並經本院依職權調閱上開調解卷宗，核
    閱無誤。聲請人於上開調解不成立後為本件更生之聲請，本
    院自應綜合聲請人之債務、收入、生活必要支出及財產狀況
    等情，評估、判斷聲請人依其客觀清償能力，是否對已屆清
    償期之債務，有不能清償或不能清償之虞之情形。
㈡、聲請人迄至110年8月26日止對債權人聯邦商業銀行股份有限
    公司負有債務金額26,637元，迄至110年10月2日止對債權人
    玉山商業銀行股份有限公司負有債務金額868,635元、對債
    權人凱基商業銀行股份有限公司負有債務金額197,393元，
    迄至110年10月8日止對債權人台北富邦商業銀行股份有限公
    司負有債務金額102,847元，合計約為1,195,512元等情，有
    聲請人之債權人清冊、財團法人金融聯合徵信中心當事人綜
    合信用報告（債務清理條例前置協商專用債權人清冊）及各
    債權人之陳報狀、債權憑證暨繼續執行紀錄表、債權證明文
    件、債權讓與證明書暨登報、債權計算書、明細表等件在卷
    可按（本院卷第77-123頁，調字卷第15、19-23、141-147頁
    ）。
㈢、又聲請人目前領有輕度身心障礙證明，每月收入為勞保老人
    年金10,594元，有其陳報狀、殘障手冊、臺灣土地銀行虎尾
    分行存摺交易紀錄等件可證（本院卷第17-19、125頁，調字
    卷第31-41、76頁）。而除上開所得外，聲請人亦查無其他
    固定收入，是本件聲請人每月收入應以10,594元列計，爰以
    此作為認定聲請人客觀清償能力之基準。
㈣、聲請人上開每月收入已低於行政院主計處所公布之110年度臺
    灣省每人月最低生活費13,288元。且聲請人目前除每月所得
    收入外，其名下財產僅有存款餘額450元及中國人壽金滿意
    終身壽險保單解約金39,346元，並無其他財產等情，業據聲
    請人陳明在卷，並有其財產及收入狀況說明書、全國財產總
    歸戶財產查詢清單、臺灣土地銀行虎尾分行活期儲蓄存款存
    摺交易紀錄、東勢厝郵局郵政存簿儲金簿交易紀錄、京城銀
    行虎尾分行活期儲蓄存款交易紀錄、中國人壽保險單等件在
    卷可參（本院卷第9、15-37頁，調字卷第11、25、31-41
　　、49-59頁）。足認聲請人主張其有不能清償債務之情，足
    以採信。因此，本院認有必要利用更生程序，調整其與債權
    人間之權利義務關係，而重建其經濟生活予以更生之機會。
四、綜上所述，本件聲請人為5年內未從事營業活動之自然人，
    依其全部收支及財產狀況，客觀上有不能清償債務之情形。
    復聲請人所積欠之無擔保或無優先權之債務總額未逾1,200
    萬元，且未經法院裁定開始清算程序或宣告破產，業如上述
    。此外，本件又查無聲請人有消債條例第6條第3項、第8條
    或第46條各款所定駁回更生聲請之事由存在，則債務人聲請
    更生，洵屬有據，應予准許。又本件聲請人業經裁定開始更
    生程序，爰並裁定命司法事務官進行本件更生程序，爰裁定
    如主文。
中　　華　　民　　國　　110 　年　　11　　月　　22　　日
              民事第一庭    法　　　官　黃一馨
上為正本係照原本作成。
本件不得抗告。
中　　華　　民　　國　　110 　年　　11　　月　　22　　日
                            書　記　官　鄭夙惠